臺灣臺北地方法院刑事判決　　　　　　　96年度交訴字第90號
公　訴　人　臺灣臺北地方法院檢察署檢察官
被　　　告　甲○○
上列被告因偽造文書等案件，經檢察官聲請簡易判決處刑（九十
六年度速偵字第二０四號），本院簡易庭認不宜，簽由本院刑事
庭改依通常程序審理，被告於準備程序中就被訴事實均為有罪之
陳述，經本院合議庭裁定由受命法官獨任進行簡式審判程序，茲
判決如下：
    主  文
甲○○服用酒類，不能安全駕駛動力交通工具而駕駛，處罰金新
臺幣壹萬伍仟元，如易服勞役，以新臺幣壹仟元折算壹日。又行
使偽造私文書，足以生損害於公眾及他人，處有期徒刑肆月，如
易科罰金，以新臺幣壹仟元折算壹日。扣案臺北市政府警察局大
安分局九十六年五月二十八日調查筆錄上偽造「蔡明達」簽名三
枚、指印四枚、臺北市政府警察局北市警交字第AEV699421號舉
發違反道路交通管理事件通知單移送聯上偽造「蔡明達」簽名一
枚，及未扣案上開通知單通知聯、回覆聯、存查聯上偽造「蔡明
達」簽名各一枚均沒收。
    事  實
一、甲○○於民國九十六年五月二十八日凌晨四時三十分起至當
    日凌晨五時三十分止，在臺北市○○○路○段錢櫃KTV內飲
    用酒類飲料，明知無自小客車駕駛執照不得駕駛自小客車，
    及其血液中所含酒精成分以影響中樞神經系統運作，對外界
    反應能力降低，注意力、判斷力均不如常，已達不能安全駕
    駛動力交通工具之程度，仍無照駕駛其父許力仁所有車號CJ
    -2465號自小客車上路，嗣於同日凌晨五時四十四分許，行
    經臺北市大安區○○○路○段101號前，為警攔檢查獲，經
    施以酒精濃度測試後，發現其呼氣酒精濃度高達每公升一點
    零一毫克。
二、詎甲○○遭警查獲其酒後駕車後，因無照駕駛恐遭責罰，竟
    另行基於偽造署押及行使偽造私文書之犯意，向警方出示友
    人蔡明達暫借其保管之駕駛執照，冒用友人蔡明達名義應訊
    ，先於臺北市政府警察局北市警交字第AEV699421號舉發違
    反道路交通管理事件通知單（計有通知聯、回覆聯、移送聯
    、存查聯一式四聯）移送聯「收受通知聯者簽章」欄內偽造
    「蔡明達」之簽名一枚，該通知單即因複寫之關係，其餘三
    聯亦均有「蔡明達」之簽名各一枚，而偽造表示「蔡明達」
    收受上開通知單通知聯之證明後，復將其中回覆聯、移送聯
    及存查聯持以交還警員收受而行使之，並接續在臺北市政府
    警察局大安分局九十六年五月二十八日第一次調查筆錄上偽
    造「蔡明達」簽名三枚、指印四枚（檢察官誤繕為均三枚）
    ，均足以生損害於警察、監理機關對於交通管理與處罰之正
    確性及蔡明達本人。後經警員向甲○○核對蔡明達身分資料
    時，因甲○○無法正確回答而查知上情。
三、案經臺北市政府警察局大安分局報告臺灣臺北地方法院檢察
    署檢察官聲請簡易判決處刑。
    理  由
一、按本件被告所犯係死刑、無期徒刑、最輕本刑為三年以上有
    期徒刑以外之罪，其於準備程序就前揭被訴犯罪事實為有罪
    之陳述，經本院告知簡式審判程序之旨，並聽取其與公訴人
    之意見後，本院認無不得或不宜改依簡式審判程序進行之處
    ，爰依刑事訴訟法第二百七十三條之一第一項、第二百八十
    四條之一，裁定為簡式審判程序，合先敘明。
二、前揭犯罪事實，業經被告甲○○於警詢、偵查及本院審理中
    均坦承不諱，核與證人蔡明達於警詢時所證情節相符，並有
    臺北市政府警察局大安分局九十六年五月二十八日第一次調
    查筆錄、臺北市政府警察局北市警交字第AEV-699421號舉發
    違反道路交通管理事件通知單移送聯、酒精濃度測試紀錄表
    、檢測表、刑法第一百八十五條之三案件測試觀察紀錄表各
    一份附卷可稽，且有「蔡明達」之駕駛執照一張扣案可資佐
    證。按刑法第一百八十五條之三所規定服用酒類，不能安全
    駕駛動力交通工具而駕駛者，應負刑事責任，揆其立法目的
    在藉抽象危險犯之犯罪構成要件，以嚇阻酒後駕車者對道路
    交通安全之危害，本不以發生實害為必要。而所謂不能安全
    駕駛之認定，並無一定之數值可供界定，而係由法院以一般
    社會通念之客觀標準，足生公共危險時即為已足，目前行政
    機關所取締酒後駕車之參考標準，係依法務部於八十八年五
    月十日邀集司法院刑事廳、交通部、行政院衛生署、內政部
    警政署及中央警察大學等機關開會，所為凡呼氣酒精濃度逾
    每公升含零點五五毫克時，即屬不能安全駕駛之決議。上開
    會議決議本身屬檢警取締酒後駕車之參考，固無拘束法院之
    效力，惟以上開會議決議所採之標準，係參考美國、德國及
    日本等國家所進行之酒精濃度與精神狀態之測試實驗，亦即
    各項實驗均發現凡呼氣中酒精濃度達每公升零點五五毫克時
    ，就人之生理方面，已產生視覺反應遲鈍、影像不能集中、
    同時不能看清前方路況及車旁照後鏡等狀況，及駕駛能力已
    受有影響，且被告於九十六年五月二十八日遭查獲時，就員
    警施以五項基本生理檢測，即有站立平衡之檢測結果不合格
    之情形，因而認定有不能安全駕駛之情形，此有前揭檢測表
    一份在卷足按，足見被告於服用酒類後，注意力、判斷力及
    操控機車能力均不如常，顯已達不能安全駕駛動力交通工具
    之程度甚明。從而，被告自白顯與事實相符，應堪信為真正
    ，本件事證明確，被告酒醉駕車及行使偽造私文書之犯行均
    堪認定。
三、按在違反道路交通管理事件通知單移送聯「收受通知聯者簽
    章」欄內偽簽他人姓名，自不待依習慣或特約，單從形式上
    觀察，即足已知悉係表示由該他人名義出具領收通知聯之證
    明，此與事先在印妥內容之收據上偽簽他人姓名之情形，無
    分軒輊，當然屬刑法第二百十條所稱之私文書；至司法警察
    （官）於詢問犯罪嫌疑人時所製作之詢問筆錄，係記載對於
    犯罪嫌疑人之詢問及其陳述，其內容當然含有受詢問人之意
    思表示，因該筆錄為公務員職務上所製作之文書，故為公文
    書之一種，受詢問人雖亦在筆錄之末簽名、蓋章或按指印，
    以擔保該筆錄之憑信性，但不能因此即認為該筆錄係受詢問
    人所製作，而變更其公文書之性質，是受詢問人在筆錄上簽
    名按指印之行為，自應論以偽造署押罪，有最高法院八十三
    年台上字第六六三一號判例及九十一年度臺非字第二九四號
    判決意旨可資參照。是核被告甲○○所為，就犯罪事實一部
    分，係犯刑法第一百八十五條之三服用酒類不能安全駕駛動
    力交通工具而駕駛罪；就犯罪事實二部分，係犯刑法第二百
    十六條、第二百十條行使偽造私文書罪。被告於臺北市政府
    警察局大安分局調查筆錄上偽造「蔡明達」之簽名三枚及指
    印四枚，與其在舉發違反道路交通管理事件通知單上偽造「
    蔡明達」之簽名，均係基於一犯意而接續為之，為接續犯，
    僅成立一偽造署押罪。又被告於舉發違反道路交通管理事件
    通知單移送聯上偽簽署名，為偽造私文書之部分行為，而其
    偽造私文書之低度行為復為行使偽造私文書之高度行為所吸
    收，均不另論罪。爰審酌酒後駕車之危害及酒後不應駕車之
    觀念，已透過學校教育、政令宣導及各類媒體廣為介紹傳達
    各界週知多年，且酒後駕車肇事致人傷亡之情形亦屢見諸報
    章媒體，而被告竟漠視法令，輕忽自身及他人之生命、財產
    安全，於遭查獲後，為逃避刑責，竟冒用他人身份以資頂替
    ，危害非輕，惟其素行良好，僅因一時失慮而犯此案，且犯
    後坦承犯行，態度良好，深具悔意等一切情狀，量處如主文
    所示之刑，並分別諭知易服勞役及易科罰金之折算標準。扣
    案臺北市政府警察局大安分局九十六年五月二十八日調查筆
    錄上偽造「蔡明達」簽名三枚、指印四枚、臺北市政府警察
    局北市警交字第AEV699421號舉發違反道路交通管理事件通
    知單移送聯上偽造「蔡明達」簽名一枚，及未扣案上開通知
    單通知聯、回覆聯、存查聯上偽造「蔡明達」簽名各一枚，
    均應依刑法第二百十九條之規定宣告沒收。至扣案「蔡明達
    」之駕駛執照一枚，雖為供被告犯罪所用之物，然該駕照係
    蔡明達所有，且業經發還予蔡明達所收執，有臺北市政府警
    察局大安分局九十六年五月二十八日蔡明達調查筆錄一份附
    卷可稽，應不另為沒收之諭知，併予敘明。
據上論斷，應依刑事訴訟法第二百七十三條之一第一項、第二百
九十九條第一項前段，刑法第一百八十五條之三、第二百十六條
、第二百十條、第二百十九條、第四十一條第一項前段、第四十
二條第三項，刑法施行法第一條之一，判決如主文。
本案經檢察官葉雅婷到庭執行職務。
中 　華　　民　　國　　96　　年　　 9 　　月　 　20 　日
　　　　　　　　　臺灣臺北地方法院刑事第二庭
                      法　官　劉秀君
上正本證明與原本無異。
如不服本判決，應於判決送達後10日內向本院提出上訴狀 (應抄
附繕本)。
                      書記官  吳俊龍
中 　華　　民　　國　　96　　年　　 9 　　月　 　20 　日
